臺灣高等法院花蓮分院刑事判決　　　　　　　　　　　九十三年度上訴字第三九號
　　上訴人即被告　甲○○
　　選 任辯護 人　郭重鑾律師
右列上訴人即被告因竊盜案件，不服臺灣台東地方法院九十二年度訴字第七一號中華
民國九十二年十二月十五日第一審判決( 起訴案號：臺灣台東地方法院檢察署九十一
年度偵字第一八五○號、九十二年度偵字第二三○號），提起上訴，本院判決如左：
    主  文
上訴駁回。
    事  實
一、甲○○為設於臺東縣長濱鄉長濱村長光七十之一號一樓之「宏達砂石行」實際負
    責人，前因竊盜案件，經原審判處有期徒刑六月，嗣上訴臺灣高等法院花蓮分院
    經上訴駁回而確定，於民國（下同）八十六年十二月二十九日縮刑期滿執行完畢
    。竟仍不知悔改，與設在同村之「宏韋砂石行」負責人劉傳能（所涉竊盜犯行，
    由原審另以簡易判決處刑），利用瑞誠營造有限公司（下稱瑞誠公司）於九十一
    年八月間承作臺東縣政府發包之「長濱漁港聯外道路工程」（下稱漁港工程），
    而甲○○、劉傳能分別提供挖土機、大貨車、砂石車及司機出租與瑞誠營造之機
    會，明知依上開漁港工程契約規定，該工程開挖出之土石方，除供道路工程回填
    及在指定地點作為海岸區養灘使用外，不得移出港區，詎二人見漁港疏浚砂石堆
    積，有機可趁，竟意圖為自己不法所有，夥同各自員工林添田及劉光福（二人所
    涉竊盜犯行，由原審另以簡易判決處刑），四人共同基於意圖為自己不法所有之
    概括犯意聯絡，自九十一年八月間起至同年九月十九日中午十二時許止，連續由
    林添田駕駛甲○○提供之車號三Ｈ─三二八號大貨車，劉光福駕駛劉傳能提供之
    未懸掛車牌砂石車，依甲○○、劉傳能指示，多次利用深夜、清晨或午休未施工
    之際，至長濱漁港上開砂石堆放區，由林添田、劉光福以甲○○、劉傳能提供至
    現場施工之挖土機將砂石竊取置入渠等所駕駛之上開車輛，得手後，運回上開「
    宏達」及「宏韋」砂石行之砂石場堆放，總計甲○○竊得一○八立方米、劉傳能
    竊得九十立方米砂石。嗣於九十一年九月十九日中午十二時許，林添田、劉光福
    擬故技重施時，為埋伏之警察張國棟等率隊循線查獲，並扣得挖土機二部，砂石
    車及大貨車各乙部。
二、案經臺東縣警察局移送臺灣臺東地方法院檢察署檢察官偵查起訴。
    理  由
一、訊據上訴人即被告甲○○矢口否認有何竊取砂石之犯行，辯稱：自從九十年十一
    月間與邱貴花離婚後，宏達砂石行即由伊前妻邱貴花負責經營，三Ｈ─三二八車
    子及司機林添田是伊出租給瑞誠營造，伊並無法指揮，對於林添田盜取砂石之行
    為不知情而宏達砂石行所賣的砂石是來自八十八年颱風搶救工程，經主管機關許
    可所挖取之砂石，並非取自漁港工程云云。
二、經查：
（一）本件共犯劉傳能、劉光福及林添田三人多次竊取漁港工程砂石之犯行，業據渠
      等迭於偵查及原審訊問時自白不諱，並於審判時結證屬實，另依證人即查獲警
      察張國棟證稱：「（問：是否有看到砂石是從何處運到何處？）是從長濱漁港
      運到甲○○、劉傳能的砂石場。」、「（問：你們查獲當天你是否有全程跟監
      ？）當時我們分成四組，我跟另外一位楊錦洋負責跟監三Ｈ─三二八這部車，
      曾大明負責無牌照這部車，後來曾大明看到三Ｈ─三二八這部車開上來，然後
      通報我們，我們就尾隨三Ｈ─三二八這部車，後來這部車就進到甲○○的砂石
      場。」、「（問：你們當時是否確定所載的砂石是從長濱漁港？）確定。」等
      語（見原審九十一年九月二十日羈押訊問筆錄）；及證人即現場監工高泉成證
      稱：曾看到兩台車四五個車次，將砂石從港口經長濱國中前運出，走長濱國中
      前那一條路應該是要去被告的砂石場等語（見九十一年九月二十三日偵訊筆錄
      、原審九十二年四月十六日訊問筆錄），足見本件漁港工程所挖出之砂石確遭
      宏達砂石行司機林添田及宏韋砂石行司機劉光福多次盜運至上開二砂石行之砂
      石場堆放無誤。
（二）宏達砂石行登記負責人為邱貴花，並已於九十一年七月十七日經主管機關核准
      停業乙情，固有被告所提出之臺東縣政府營利事業登記抄本在卷為憑，然經檢
      視扣案之宏達砂石行出貨簿、出貨對帳單、送貨單、估價單等物，均仍有九十
      一年八、九月間宏達砂石行之營運記錄，顯見在停業登記後，宏達砂石行實際
      上仍從事砂石採取買賣業務，被告亦坦承九十一年八、九月間宏達砂石行仍有
      在販賣砂石無誤（見原審九十二年八月十二日訊問筆錄）；其雖一再辯稱：自
      與邱貴花離婚後，就未再親自經營砂石行云云，然共犯林添田於偵查中及原審
      以共同被告身分應訊時自陳：是被被告請來開車的，被告在經營宏達砂石場，
      以一天一千多元僱用伊（見九十一年九月二十日偵查筆錄），並稱：工資有時
      找邱貴花、有時找甲○○領取，如果在工作上有問題的話，看甲○○和他太太
      誰在場，就找誰反應（見原審九十二年四月十六日訊問筆錄）等語，證人邱貴
      花在偵查中亦稱：伊是宏達砂石場掛名負責人，實際是甲○○在處理，伊只是
      有時會記帳等語（見九十一年十二月十八日偵訊筆錄），均已明白證述被告確
      係宏達砂石行實際負責人，雖證人邱貴花、林添田嗣於原審改口稱：宏達砂石
      行是邱貴花在經營云云，然邱貴花與被告係前配偶關係，林添田與被告為僱傭
      關係，其證言不無受被告影響可能，衡以案發之初，二人所言一致，顯見其等
      事後改口應係迴護之詞。從而，至本件案發時，宏達砂石行仍在營業並由被告
      任實際負責人乙情，應無疑義。
（三）共犯劉傳能於偵查中自白：「（問：長濱漁港聯外工程你總共盜採多少砂石？
      ）約六台車九十立方米，是劉光福去載的。」、「（問：甲○○的部分多少？
      ）也約六台車一○八立方米，是林添田去載的。」、「（問：你跟甲○○是如
      何盜採砂石？）我們利用一大早去盜採，另外還有被警察查獲那次。」等語（
      見九十一年十二月二十六日偵訊筆錄），另於法務部調查局臺東調查站訊問時
      亦白白：「（問：甲○○有無自長濱漁港聯外道路工程盜取海砂？）有的，他
      也有盜取海砂，並派用他僱用的司機林添田直接自長濱漁港載運到他經營之宏
      達砂石場，但盜取數量要問林添田及劉光福，因他們係同時去載運盜取之海砂
      。」等語（見九十一年十二月二十七日臺東縣調查站訊問筆錄），共犯林添田
      則是在偵查中自白：「從長濱漁港挖出來的我大約載三、四台到劉傳能及甲○
      ○的砂石場，是他們叫阿猴（劉光福）交代我運到劉傳能及甲○○的砂石場」
      等語（見九十一年十二月二十七日偵訊筆錄錄），二人均一再指稱被告亦有參
      與本件竊盜砂石情事，而共犯劉傳能、林添田在審判中經檢察官以證人身分傳
      訊，經當庭提示上開筆錄令其等辨認無訛，仍具結證稱：當時確有做過上開筆
      錄，也都沒有受到刑求或不法侵害等語（見原審九十二年十二月一日審判筆錄
      ），是其等上開出於自由意志下之自白已一致指稱被告對盜取砂石一事確係知
      情，而其等與被告並無何嫌隙，衡情亦無一致誣攀之理，其等上開自白應可採
      信。
（四）雖證人劉傳能於審理中改稱：伊先前自白被告甲○○亦有參與本件盜取砂石之
      事係伊揣測的，因為伊叫員工劉光福盜採時，怕林添田會檢舉，才叫劉光福通
      知林添田一起去盜取，而林添田老闆是甲○○，所以伊認為甲○○應該會知情
      云云，證人林添田於審理中則改稱：是劉光福邀伊去盜取砂石，伊盜取後將砂
      石放在宏達砂石行後方，是自己填補水圳時要用的云云。然而，本件盜取砂石
      之犯行，均係利用深夜或清晨或午休等非上工時間進行，業據證人劉光福證述
      明確，衡情應無特意告知他人以增加犯行曝光之風險，是苟非事前謀議，焉有
      主動將犯行通知第三人之理？是證人劉傳能上開說詞已有違常理，且共犯林添
      田僅是被告所僱傭負責駕駛車輛之人，被告甲○○係實際經營宏達砂石行之人
      ，凡此均為證人劉傳能所明知，依常理判斷，林添田豈有取用砂石之需要？然
      劉傳能卻僅通知被告之司機林添田而非通知被告，實有悖常情。又證人林添田
      固稱所取砂石係自己需要云云，然以其身為駕駛之身分，竟需大量砂石，已難
      令人置信，且如其所言，係修圳需要，又何須將所盜取之砂石載運至被告之砂
      石行堆放？又其在偵查中始終未提及此節，益見其上開證詞係審判中臨訟撰述
      。再由證人高泉成結證稱被告在九十一年九月二十三日曾要伊不要向檢察官講
      盜採砂石等語（見原審九十二年四月十六日訊問筆錄），可見被告確曾試圖影
      響證人，而證人林添田與被告有僱傭關係，證人劉傳能與被告為友人，其等證
      言受影響之可能性尤高，而其等先前之供述非但均已一致指稱被告確係知情，
      且與證人張國棟、高泉成等人證言並互核相符，顯有較可信之情況，自以先前
      之證詞可採，其等上開事後迴護之詞並不足採為有利被告之認定。另牟善毅於
      原審證稱伊確有向被告承租砂石車，惟被告是否有利用伊不在現場時盜採砂石
      ，伊不知情云云，亦不能據為被告未盜採砂石之依據。
（五）綜上，被告所辯顯均為卸責之詞，不足採信。其與劉傳能、劉光福、林添田等
      人間具犯意之聯絡已堪認定。此外，復有契約書一份、現場照片多幀附卷可稽
      ，及挖土機二部、砂石車、大貨車各一部扣案足憑，是本件事證明確，被告連
      續竊盜犯行堪以認定。
（六）至被告於本院再聲請傳訊證人劉傳能、牟善毅等人，以證明被告係何時向證人
      承租挖土機及本件犯行與其無關，然彼等已於偵查及原審到庭證述明確或與待
      證事實無關一節，而無傳喚必要，併此敘明。
二、核被告所為，係犯刑法第三百二十條第一項竊盜罪。公訴意旨雖認應依刑法第三
    百二十二條之常業竊盜罪處斷，惟查被告於犯罪時固係經營砂石行為生，然其在
    九十一年八月本次漁港工程開工前即已營運砂石買賣，有登記證及帳冊可稽，而
    宏達砂石行所營砂石主要係來自承作八十八年長濱漁港風災搶修工程所餘砂石，
    此有臺東縣長濱鄉公所九十二年八月二十日檢送之「八十八年長濱漁港風災搶修
    工程」合約書及臺灣臺東地方法院檢察署九十年度偵字第三七八號不起訴處分書
    各乙份在卷可參，加以本次查獲之盜取砂石數量未多，尚難認其係以盜取之砂石
    為主要經濟來源而恃竊盜為生，是上開起訴法條容有未洽，惟其基本事實同一，
    本院自應予審理，並變更其起訴法條。被告與劉傳能、劉光福及林添田四人間，
    具有犯意聯絡及行為分擔，為共同正犯。其先後多次犯行，時間緊接，方法相同
    ，所犯為構成要件相同之罪名，為連續犯，應依刑法第五十六條規定，加重其刑
    。又被告前因竊盜案件，經法院判處有期徒刑六月確定，於八十六年十二月二十
    九日縮刑期滿執行完畢，有臺灣高等法院被告全國前案紀錄表在卷足憑，其於五
    年內再犯本件有期徒刑以上之罪，為累犯，應依刑法第四十七條規定，遞加重其
    刑。原審因依上開法條及罰金罰鍰提高標準條例第一條前段規定，再審酌被告犯
    罪之動機、目的、手段，及其已有竊盜前科，猶不知悔改，犯後仍狡辯卸責，毫
    無悔意等一切情狀，量處被告有期徒刑一年二月，並明扣案之挖土機二部、砂
    石車、大貨車各一部，雖為被告犯罪所用之物，然為全亨營造有限公司所有，業
    經被告陳明在卷，並有同意書及支票影本各一紙在卷可稽，不為沒收之諭知，認
    事用法，尚無不合，被告之上訴意旨仍空言否認有竊取砂石之犯行，核無理由，
    應予駁回。
據上論斷，應依刑事訴訟法第三百六十八條，判決如主文。
本案經檢察官黃怡君到庭執行職務。
中      華      民      國      九十三      年     六     月    三十    日
                                    審判長法官  吳  鴻  章
                                          法官  林  德  盛
                                          法官  黃  永  祥
右正本證明與原本無異。
被告不得上訴。
檢察官得上訴。
                                        書記官  吳  家  瑩
中      華      民      國  九十三      年     六     月    三十    日
